【裁判字號】    96,撤緩更(二),4
【裁判日期】    970507
【裁判案由】    撤銷緩刑
【裁判全文】
臺灣臺南地方法院刑事裁定         96年度撤緩更(二)字第4號
聲  請  人  臺灣臺南地方法院檢察署檢察官
受  刑  人  甲○○
上列受刑人因緩刑期內再犯罪，經檢察官聲請撤銷緩刑（95年度
執聲字第1394號），受刑人不服本院95年10月24日所為撤銷緩刑
宣告裁定（95年度撤緩字第104號），提起抗告，臺灣高等法院
臺南分院撤銷原裁定發回本院更行審理，嗣聲請人不服本院96年
2月16日所為駁回聲請之裁定，提起抗告，臺灣高等法院臺南分
院撤銷原裁定發回本院更行審理，本院裁定如下：
    主  文
聲請駁回。
    理  由
一、聲請意旨略以：受刑人甲○○於民國（下同）92年間因詐欺
    案件（聲請書誤載為違背安全駕駛致交通危險案件），經本
    院於93年8月30日以93年度簡字第613號判決判處有期徒刑3
    月，緩刑2年，於93年10月15日確定在案。惟受刑人於緩刑
    期內即95年5月19日，又因故意更犯公共危險罪，經本院於
    95年7月31日以95年度簡字第1674號判決判處罰金新臺幣
    54,000元，於95年8月28日確定。核其所為，已合於前開所
    定撤銷緩刑宣告之原因，爰依刑事訴訟法第476條之規定聲
    請將上述緩刑之宣告予以撤銷等語。
二、按刑法關於撤銷緩刑宣告之規定，業於94年2月2日經總統以
    華總一義字第09400014901號令修正公布，並自95年7月1日
    起生效施行。又刑法施行法第6條之1規定：「於中華民國94
    年1月7日刑法修正施行前，受緩刑之宣告，94年1月7日修正
    刑法施行後，仍在緩刑期內者，適用94年1月7日修正施行之
    刑法第75條、第75條之1及第76條規定」。次按受緩刑之宣
    告，於緩刑期內因故意犯他罪，而在緩刑期內受得易科罰金
    之有期徒刑、拘役或罰金之宣告確定者，足認原宣告之緩刑
    難收其預期效果，而有執行刑罰之必要者，得撤銷其宣告，
    94年2月2日修正公布、95年7月1日施行之刑法第75條之1第1
    項第2款亦定有明文。經查，本件受刑人甲○○於92年間因
    詐欺案件，經本院於93年8月31日以93年度簡字第613號判決
    判處有期徒刑3月，緩刑2年，於93年10月15日（原審裁定誤
    載為93年10月16日）確定在案，並於緩刑期間內即95年5月
    19 日晚上10時30分許，於飲用酒類已達不能安全駕駛動力
    交通工具之程度，猶騎乘車牌號碼NIK-979號重型機車，途
    經臺南市○○路128號前時，因酒後不能安全駕駛致影響其
    意識而疏於注意，自行撞擊停放路旁之自小客車，並因而人
    車倒地受有傷害，經測得其呼氣所含酒精濃度達每公升1.13
    毫克，而故意更犯公共危險罪，亦經臺灣臺南地方法院於95
    年7 月31日以95年度交簡字第1674號判處罰金54,000元，並
    於同年8月28日確定乙情，亦有前開簡易判決處刑書、判決
    書、臺灣高等法院被告前案紀錄表各1份在卷可佐，受刑人
    既在刑法修正施行前受上述緩刑宣告確定，且於修正刑法95
    年7 月1日施行後，仍在緩刑期間內（緩刑期間自判決確定
    日93 年10月15日起至95年10月15日止），依刑法施行法第6
    條之1規定，即應適用修正後刑法關於撤銷緩刑宣告之規定
    。
三、再按緩刑之宣告，其期間自裁判確定之日起算；緩刑期滿，
    而緩刑之宣告未經撤銷者，其刑之宣告失其效力；刑法第
    74條第1項後段、第76條前段分別定有明文。又按刑法第75
    條於本次修正時增列第2項：「前項（即第75條第1項）撤銷
    之聲請，於判決確定後6月以內為之」，該項規定於75條之1
    第1項第1款至第3款之情形亦適用之，增列之刑法第75條之1
    第2項亦定有明文。復按刑法第76條於本次修正增列但書，
    在原條文「緩刑期滿，而緩刑之宣告未經撤銷者，其刑之宣
    告失其效力」之後，增加「但依第75條第2項、第75條之1第
    2項撤銷緩刑宣告者，不在此限」。考其增修立法意旨：「
    又為督促主管機關注意即時行使撤銷緩刑之責，修正條文第
    75條第2項、第75條之1第2項已增訂『判決確定後六月以內
    ，聲請撤銷緩刑』之規定，為配合此項修正，並重申其條正
    原旨，爰增設但書規定，凡依第75條第2項、第75條之1第2
    項規定聲請撤銷者，即便撤銷緩刑之裁定在緩刑期滿後，其
    刑之宣告，並不失其效力」，再對照75條第1項第1、2款及
    第75條之1第1項第1、2、3款之規定，均有「緩刑期內」字
    樣，可知76條但書修訂本旨係在說明，檢察官於前案緩刑期
    內，發現被告在緩刑期內再犯罪，並於後案判決確定後6個
    月之法定期限內向法院聲請撤銷緩刑之宣告，法院受理該案
    時，尚在前案之緩刑期間內，因該聲請撤銷緩刑之程序合法
    ，縱因法院為撤銷緩刑之裁定時間在緩刑期滿後，前案所受
    刑之宣告，亦不失其效力。尚非謂檢察官可對因緩刑期滿業
    已失效之刑之宣告，再向法院聲請撤銷緩刑。
四、經查，本件受刑人甲○○於92年間因詐欺案件，經本院於93
    年8月31日以93年度簡字第613號判決判處有期徒刑3月，緩
    刑2年，於93年10月15日確定在案，業經本院調取上開卷宗
    核閱無誤。依前開說明，該案之緩刑期間即自93年10月15日
    起算，至95年10月15日緩刑期滿。而本件檢察官向本院前審
    聲請撤銷緩刑之時間係在95年10月19日，有本院收文日期戳
    附於臺灣臺南地方法院檢察署乙○朝辛95執聲1394字第7397
    4 號函可稽。檢察官向本院聲請撤銷緩刑之日期，顯已在本
    院93年度簡字第613號刑事簡易判決緩刑期滿後。而依據刑
    法第76條前段之規定，緩刑期滿，原來刑之宣告已失其效力
    ，檢察官聲請撤銷緩刑之對象既已失其效力，其聲請即失所
    據。檢察官雖於後案判決確定後6個月內向本院聲請撤銷緩
    刑，惟因本院受理時，受刑人之緩刑期間業已屆滿，依前開
    關於刑法增列第76條但書之立法意旨之說明，檢察官對因緩
    刑期滿業已失效之刑之宣告，再向法院聲請撤銷緩刑，該聲
    請撤銷緩刑之程序即非合法，應予駁回。
五、又按受緩刑之宣告而有下列情形之一，足認原宣告之緩刑難
    收其預期效果，而有執行刑罰之必要者，得撤銷其宣告：
    （二）、緩刑期內因故意犯他罪，而在緩刑期內受得易科罰
    金之有期徒刑、拘役或罰金之宣告確定者，刑法第75條之1
    第1項第2款定有明文。考其立法意旨略以：「關於緩刑之撤
    銷，現行法第75條第1項固已設有2款應撤銷緩刑之原因；至
    得撤銷緩刑之原因，則僅於保安處分章內第93條第3項與撤
    銷假釋合併加以規定，體例上不相連貫，實用上亦欠彈性。
    外國立法例，德國現行刑法第56條及奧地利現行刑法第53條
    ，均有「撤銷」與「得撤銷」兩種原因，爰參酌上開立法例
    增訂本條，於第1項分設4款裁量撤銷之原因，其理由如次：
    (一)現行關於緩刑前或緩刑期間故意犯他罪，而在緩刑期內
    受得易科罰金之有期徒刑之宣告者，列為應撤銷緩刑之事由
    ，因認過於嚴苛，而排除第75條應撤銷緩刑之事由，移列至
    得撤銷緩刑事由，俾使法官依被告再犯情節，而裁量是否撤
    銷先前緩刑之宣告；其次，如有前開事由，但判決宣告拘役
    、罰金時，可見行為人仍未見悔悟，有列為得撤銷緩刑之事
    由，以資彈性適用，爰於第1項第1款、第2款增訂之。又本
    條採用裁量撤銷主義，賦與法院撤銷與否之權限，特於第1
    項規定實質要件為「足認原宣告之緩刑難收其預期效果，而
    有執行刑罰之必要」，供作審認之標準。亦即有此情形，法
    官應審酌「足認原宣告之緩刑難收其預期效果，而有執行刑
    罰之必要」作為得否撤銷緩刑之標準，並非如刑法第75條所
    定，若符合第1項所定2款情形，勿庸審酌其他要件，即應撤
    銷緩刑之宣告。本件受刑人前受緩刑之宣告應否撤銷，依聲
    請意旨所述情形，自應適用刑法第75條之1之規定予以審查
    。故檢察官以行為人有刑法第75條之1第1項第2款事由據以
    聲請撤銷緩刑之宣告，法院應就行為人再犯之情節、是否悔
    悟等情，審究原緩刑之宣告是否難收預期之效果，而有執行
    刑罰之必要，據以裁量是否撤銷先前緩刑之宣告。
六、經查，受刑人於本院95年度交簡字第1674號公共危險案件，
    於警詢、偵查時均坦承犯行，並表示日後不會再犯，業據本
    院調閱上開卷宗核閱警詢、偵訊筆錄無誤（見警卷第6頁、
    偵卷第18頁），其犯後態度應屬良好，且有悔悟之意。次查
    ，其犯罪事實為酒後不能安全駕駛而自行撞擊停在路旁之他
    人車輛，致自身受有下骸骨撕裂傷併下顎齒槽骨骨折之傷害
    ，並未造成他人傷亡，有被告即本件受刑人警詢筆錄、證人
    即被害人連一成警詢筆錄、成大醫院診斷證明書、交通事故
    現場勘查圖各1份附在警卷足按，其犯罪情節尚無嚴重影響
    公眾之安危之情事。又聲請人並未提出受刑人於緩刑期間有
    何其他違反緩刑規定之表現，從而，本件並無事證足以認定
    其前案原宣告之緩刑，難收其預期效果，而有執行刑罰之必
    要。綜上所述，聲請人聲請撤銷緩刑，為無理由，應予駁回
    。
七、據上論斷，應依刑事訴訟法第220條裁定如主文。
中    華    民    國    97    年    5     月    7     日
                  刑事第七庭  法  官  高如宜
以上正本證明與原本無異。
如不服本裁定，應於收受送達後5日內向本院提出抗告狀。（應
附繕本）
                              書記官  陳姿利
中    華    民    國    97    年    5     月    8     日


司法院資訊處製作；財團法人民間司法改革基金會備份。
